【裁判字號】    99,訴,682
【裁判日期】    990803
【裁判案由】    違反槍砲彈藥刀械管制條例等
【裁判全文】
臺灣高雄地方法院刑事判決               99年度訴字第682號
公  訴  人  臺灣高雄地方法院檢察署檢察官
被      告  乙○○
指定辯護人  張清富律師
上列被告因違反槍砲彈藥刀械管制條例等案件，經檢察官提起公
訴（98年度偵字第4205號、第8137號），本院判決如下：
    主  文
乙○○持有第一級毒品，累犯，處有期徒刑陸月，如易科罰金，
以新臺幣壹仟元折算壹日，扣案第一級毒品海洛因玖包（含包裝
袋，驗後淨重合計貳點柒柒公克）、第二級毒品甲基安非他命參
包（含包裝袋，驗後淨重合計玖點壹參壹公克）均沒收銷燬之。
其餘被訴部分無罪。
    事  實
一、乙○○前因違反毒品危害防制條例案件，經本院於民國95年
    12月22日以95年度訴字第2300號判決定應執行刑有期徒刑11
    月確定，後與他罪經減刑為應執行有期徒刑10月確定，於96
    年11月4 日縮刑期滿執行完畢。詎仍不知悔改，明知海洛因
    、甲基安非他命分別係毒品危害防制條例第2 條第2 項第1
    、2 款所列之第一、二級毒品，不得非法持有，竟基於持有
    第一、二級毒品之故意，於98年1 月14日下午12時許，在高
    雄縣林園鄉向一綽號「包子」之成年男子，以新臺幣（下同
    ）28,000元之代價，購入第一級毒品海洛因9 包（驗後合計
    淨重2.77公克）、第二級毒品甲基安非他命3 包（驗後合計
    淨重9.131 公克）而持有之。嗣於98年1 月16日上午6 時許
    ，經警持搜索票至乙○○位在高雄市三民區鼎金三巷3 之1
    號之住所，扣得上開海洛因9 包（驗後合計淨重2.77公克）
    、甲基安非他命3 包（驗後合計淨重9.131 公克），始悉上
    情。
二、案經高雄縣政府警察局移送臺灣高雄地方法院檢察署檢察官
    偵查起訴。
    理  由
壹、證據能力部分：按被告以外之人於審判外之言詞或書面陳述
    ，除法律有規定者外，不得作為證據；又被告以外之人於審
    判外之陳述，雖不符刑事訴訟法第159 條之1 至第159 條之
    4 之規定，而經當事人於審判程序同意作為證據，法院審酌
    該言詞陳述或書面陳述作成時之情況，認為適當者，亦得為
    證據；當事人、代理人或辯護人於法院調查證據時，知有第
    159 條第1 項不得為證據之情形，而未於言詞辯論終結前聲
    明異議者，視為有前項之同意。刑事訴訟法第159 條第1 項
    、第159 條之5 分別定有明文。經查，本判決所引用之各項
    證據資料，其屬於被告以外之人於審判外之言詞、書面陳述
    者，均據本院於調查證據程序逐一提示並告以要旨，檢察官
    、被告均知該等證據為被告以外之人之審判外陳述，均未於
    言詞辯論終結前聲明異議，本院審酌上開證據作成時之情況
    ，亦無不當取供等情形，認為以之作為本案之證據亦屬適當
    ，依刑事訴訟法第159 條之5 規定，應有證據能力。
貳、有罪部分：
一、上揭事實，業據被告乙○○於本院審理中坦承不諱，並有高
    雄縣政府警察局搜索扣押筆錄、扣押物品目錄表各1 份、扣
    押物照片18張（警卷第64至81頁）在卷可稽，而上開被告乙
    ○○所有之扣案毒品經送驗後，其中9 包（驗後合計淨重2.
    77公克）確實含有第一級毒品海洛因之成分，另3 包（驗後
    合計淨重9.131 公克）則含有第二級毒品甲基安非他命成分
    ，此亦有卷附法務部調查局98年5 月7 日調科壹字第098230
    14300 號法務部調查局濫用藥物實驗室鑑定書1 紙（偵二卷
    第10頁），及高雄醫學大學附設中和紀念醫院99年1 月12日
    檢驗報告3 紙（偵二卷第22至24頁）可按，足認被告上揭任
    意性之自白與事實相符，得作為被告有罪之證據。從而，本
    件事證明確，被告上揭持有第一、二級毒品之犯行，堪以認
    定，應依法論科。
二、核被告乙○○所為，係犯毒品危害防制條例第11條第1 項、
    第2 項之持有第一、二級毒品罪。被告以一行為同時持有第
    一、二級毒品，為想像競合犯，應依刑法第55條之規定，從
    一重之持有第一級毒品罪論處。檢察官雖起訴被告係於不同
    時間分別持有第一級毒品海洛因及第二級毒品甲基安非他命
    ，並認被告上開犯行應予分論併罰，而被告雖亦曾於偵查中
    供述係分次取得上開第一、二級毒品，惟其於本院審理中僅
    坦承係一次同時購得上開第一、二級毒品而持有之。本院於
    遍查卷內並無其他證據資料可資證明被告確實係分別持有第
    一、二級毒品之情形下，依罪疑唯輕之法理，應認被告係以
    一行為同時持有上開第一、二級毒品，起訴書認被告係犯2
    罪，容有未恰。又被告前因違反毒品危害防制條例案件，經
    本院於95年12月22日以95年度訴字第2300號判決定應執行刑
    有期徒刑11月確定，後與他罪經減刑為應執行有期徒刑10月
    確定，於96年11月4 日縮刑期滿執行完畢乙情，有臺灣高等
    法院被告前案紀錄表1 份在卷可稽，其於受有期徒刑執行完
    畢後，5 年以內故意再犯本件有期徒刑以上之罪，為累犯，
    應依刑法第47條第1 項規定加重其刑。爰審酌被告前有多次
    毒品前科，有上開被告前案紀錄表可查，竟未能戒絕毒品，
    再犯本案，應予嚴懲，參以其持有毒品之時間不長、重量與
    數量亦非鉅，尚未害及他人，復坦承犯行，及其智識程度、
    生活情況等一切情狀，量處如主文所示之刑，並諭知易科罰
    金之折算標準，以示懲儆。又扣案第一級毒品海洛因9 包（
    驗後合計淨重2.77公克）、第二級毒品甲基安非他命3 包（
    驗後合計淨重9.131 公克），經送驗後，結果確實分別含有
    第一級毒品海洛因，及第二級毒品甲基安非他命之成分，已
    如前述，應依毒品危害防制條例第18條第1 項前段規定，不
    問屬於犯人與否，宣告沒收銷燬之（上開毒品之包裝因包覆
    毒品，其上顯留有該毒品之殘渣，衡情自難與之剝離，是當
    應整體視之為毒品，連同該包裝併予宣告沒收銷燬之），至
    鑑驗耗用之海洛因及甲基安非他命既已滅失，自無庸宣告沒
    收銷燬。末查本件其他之扣案物，因與本件被告持有第一、
    二級毒品之犯罪事實無關，是均不諭知沒收，而由檢察官另
    為適法之處理，附此敘明。
參、無罪部分：
一、公訴意旨另以：被告乙○○明知具有殺傷力之爆裂物，係槍
    砲彈藥刀械管制條例管制之物品，竟基於持有上列物品之犯
    意，於不詳時間起，非法持有土製爆裂物3 枚，並藏匿在高
    雄市三民區鼎金三巷3 之1 號住處客廳電視櫃內。嗣警於98
    年1 月16日上午6 時許，持搜索票至上開鼎金三巷3 之1 號
    處所，扣得土製爆裂物3 枚，因認被告乙○○涉有槍砲彈藥
    刀械管制條例管制第7條第4項之非法持有爆裂物罪嫌。
二、按犯罪事實應依證據認定之，無證據不得認定其犯罪事實，
    刑事訴訟法第154 條第2 項定有明文。所謂證據，須適於為
    被告犯罪事實之證明者，始得採為斷罪資料，如未能發現相
    當證據，或證據不足以證明，自不能以推測或擬制之方法，
    以為裁判基礎。次按認定不利於被告之事實，須依積極證據
    ，茍積極之證據本身存有瑕疵而不足為不利於被告事實之認
    定，即應為有利於被告之認定，更不必有何有利之證據，而
    此用以證明犯罪事實之證據，猶須於通常一般人均不至於有
    所懷疑，堪予確信其已臻真實者，始得據以為有罪之認定，
    倘其證明尚未達到此一程度，而有合理性之懷疑存在，致使
    無從為有罪之確信時，即應為無罪之判決，此有最高法院82
    年度臺上字第163 號判決、76年臺上字第4986號、30年上字
    第816 號等判例意旨可資參照。
三、公訴人認被告涉有上揭持有爆裂物之罪嫌，主要係以證人甲
    ○○、郭禮成之證述、現場照片、扣押物品目錄表等證據為
    其論據。訊據被告乙○○則堅詞否認有上揭犯行，辯稱：我
    當時把上開住處借給甲○○住，後來警方來查獲時我才知道
    有土製爆裂物3 枚在客廳，該爆裂物3 枚應係甲○○所有，
    而非我所有等語。經查：本件扣案之土製爆裂物3 枚雖係於
    被告位在高雄市三民區鼎金三巷3 之1 號住處之客廳電視櫃
    內查獲，惟據證人甲○○於偵查中證稱：我從本件案發前1
    個多星期起即借住在被告上開住處裡面的房間，且有寄放東
    西在那裡，於被告上開住處扣案的手槍及武士刀都是我所有
    等語，並且當庭繪製被告上開住處之平面圖附卷（偵一卷第
    12頁），可見證人甲○○於本案查獲前確實有借住在被告上
    開之住處，且有使用其中之房間，並存放如手槍、武士刀等
    武器。又本案自被告上開住所客廳所扣得之土製爆裂物3 枚
    ，經送鑑定後，認均係高空煙火球製品，惟有自行加長爆芯
    ，並以白色透氣膠帶纏繞固定，致使煙火球之使用方式改變
    ，此有內政部警政署刑事警察局98年2 月5 日刑偵五字第09
    80014551號鑑驗通知書1 份附卷可參，而證人甲○○於偵查
    之初亦坦承上開土製爆裂物3 枚係其購買高空煙火改裝而成
    ，方式是先拆解高空煙火，用報紙包起來再用膠帶黏等語（
    偵一卷第6 頁反面），與上開鑑驗通知書之鑑定結果相符。
    而從上開扣案物係在被告上開住處之客廳查獲，而非於被告
    使用之房間內查獲，且證人甲○○既得被告同意而借住在被
    告上開住處，自應得自由出入該住處之客廳，另證人甲○○
    亦曾在被告上開住處內存放其所有之手槍、武士刀等武器，
    又曾坦承扣案爆裂物為其所有等情，及證人李家偉於偵查中
    證稱：爆裂物應該是甲○○所有，因為我有聽甲○○說他和
    小弟吵架，要向他小弟丟手榴彈等語觀之，則被告辯稱本件
    扣案之土製爆裂物3 枚為證人甲○○所有，尚非不可採信。
    又證人甲○○雖另於偵查及本院審理中作證時改稱上開扣案
    爆裂物非其所有云云，惟證人甲○○前即因非法持有爆裂物
    ，經本院以98年度訴字第1314號判決判處證人甲○○有期徒
    刑3 年確定，而證人甲○○於該案中所持有之爆裂物亦為高
    空煙火球加長爆芯後再以透明膠帶纏繞固定，與本件扣案爆
    裂物之材料及改裝方式均相同，有上開判決書1 份附卷可參
    ，且證人甲○○於本院審理中亦證稱有製作過十幾顆爆裂物
    等語，可見證人甲○○向以上開方式改裝爆裂物再加以持有
    ，且數量非少。參以證人甲○○於偵查中先坦承本件扣案爆
    裂物為其所有，後改稱非其所有，末又稱可能係其小弟帶去
    被告上開住所云云（偵一卷第22頁），前後供詞反覆，顯有
    避重就輕之情形，益徵證人甲○○上開有關本件扣案爆裂物
    非其所有之證詞，並不可信，是本件扣案爆裂物3 枚應堪認
    定為證人甲○○所有。末按上開扣案爆裂物係藏放在被告上
    開住處之客廳電視櫃裡，而非顯而易見處，扣案爆裂物3 枚
    亦採無可供比對之指紋，有卷附高雄縣政府警察局鑑識科刑
    事實驗室採證報告表1 紙可按（院一卷第23頁），卷內亦無
    其他證據可資證明被告知悉證人甲○○將上開扣案爆裂物藏
    放在其住處客廳之電視櫃內，亦無從證明上開扣案爆裂物係
    被告與證人甲○○共同持有，自難僅因證人甲○○所有之上
    開扣案爆裂物係在被告住處客廳電視櫃內查獲，而遽認被告
    持有上開爆裂物，而以非法持有爆裂物之刑責相繩。
四、綜上所述，公訴人所舉之證據不足以證明被告確有非法持有
    爆裂物犯行。此外，復查無其他積極證據足資認定被告確有
    公訴人所指之非法持有爆裂物犯行，既不能證明被告犯罪，
    揆諸前開法條之規定，依法自應為被告無罪之諭知。至證人
    甲○○另涉非法持有爆裂物罪嫌，非本件審判效力所及，應
    由檢察官另為偵查起訴，附此敘明。
據上論斷，應依刑事訴訟法第299 條第1 項前段、第301 條第1
項前段，毒品危害防制條例第刑法第11條第1 項、第2 項、第18
條第1 項前段，刑法第11條、第47條第1 項、第41條第1 項前段
，判決如主文。
本案經檢察官丙○○到庭執行職務。
中    華    民    國    99    年    8     月    3     日
                  刑事第五庭  審判長法  官 廖建瑜
                                    法  官 林永村
                                    法  官 林裕凱
以上正本證明與原本無異。
如不服本判決應於收受送達後10日內向本院提出上訴書狀，並應
敘述具體理由；如未敘述上訴理由者，應於上訴期間屆滿後20日
內向本院補提理由書（均須按他造當事人之人數附繕本）「切勿
逕送上級法院」。
中    華    民    國    99    年    8     月    3     日
                                    書記官 陳仙宜
附錄所犯法條
毒品危害防制條例第11條
持有第一級毒品者，處 3 年以下有期徒刑、拘役或新臺幣 5 萬
元以下罰金。
持有第二級毒品者，處 2 年以下有期徒刑、拘役或新臺幣 3 萬
元以下罰金。
持有第一級毒品純質淨重十公克以上者，處 1 年以上 7 年以下
有期徒刑，得併科新臺幣 1 百萬元以下罰金。
持有第二級毒品純質淨重二十公克以上者，處 6 月以上 5 年以
下有期徒刑，得併科新臺幣 70 萬元以下罰金。
持有第三級毒品純質淨重二十公克以上者，處 3 年以下有期徒
刑，得併科新臺幣 30 萬元以下罰金。
持有第四級毒品純質淨重二十公克以上者，處 1 年以下有期徒
刑，得併科新臺幣 10 萬元以下罰金。
持有專供製造或施用第一級、第二級毒品之器具者，處 1 年以
下有期徒刑、拘役或新臺幣 1 萬元以下罰金。

司法院資訊處製作；財團法人民間司法改革基金會備份。
